臺灣高等法院刑事判決
111年度上訴字第62號
上  訴  人  
即  被  告  李華庭


選任辯護人  江信志律師
上列上訴人因毒品危害防制條例案件，不服臺灣新北地方法院11
0年度訴字第473號，中華民國110年10月21日所為之第一審判決
（起訴案號：臺灣新北地方檢察署109年度偵字第44980號），提
起上訴，本院判決如下：
    主  文
上訴駁回。
    事  實
一、李華庭知悉4-甲基甲基卡西酮、甲基-N,N-二甲基卡西酮係
    毒品危害防制條例第2條第2項第3款所列管之第三級毒品，
    依法不得販賣，竟意圖營利，基於販賣第三級毒品之犯意，
    於民國109年11月23日18時21分許，使用白色IPHONE手機（I
    MEI碼：000000000000000號，MEID碼：00000000000000號）
    連接網路網路後，使用暱稱「市長。柯文哲」在通訊軟體「
    微信」（WeChat）發送內容為「柯p上班囉（愛心圖案）」
    之販賣毒品訊息，嗣員警羅陳俊毅於同日稍晚執行網路巡邏
    時發現上開訊息，即佯裝買家與李華庭聯繫，雙方協議以新
    臺幣（下同）4,500元之價格，出售含有第三級毒品4-甲基
    甲基卡西酮、甲基-N,N-二甲基卡西酮之毒品咖啡包10包，
    並約定於同日21時28分許在新北市樹林區中正路220巷巷口
    處進行交易，李華庭於約定時間駕駛車輛前往上揭地點，將
    毒品咖啡包10包交付予羅陳俊毅並收取現金4,500元，羅陳
    俊毅確認無誤後即表明身分當場將李華庭逮捕而未遂，為警
    扣得如附表所示之物，始悉上情。
二、案經新北市政府警察局新莊分局（下稱新莊分局）報請臺灣
    新北地方檢察署檢察官偵查起訴。
    理  由
壹、證據能力部分：
一、按被告以外之人於審判外之言詞或書面陳述，除法律有規定
    者外，不得作為證據。又被告以外之人於審判外之陳述，雖
    不符合刑事訴訟法第159條之1至第159條之4之規定，但經當
    事人於審判程序同意作為證據，法院審酌該言詞陳述或書面
    陳述作成時之情況，認為適當者，亦得為證據；當事人、代
    理人或辯護人於法院調查證據時，知有同法第159條第1項不
    得為證據之情形，而未於言詞辯論終結前聲明異議者，視為
    有前項之同意。刑事訴訟法第159條第1項及第159條之5分別
    定有明文。本件檢察官、上訴人即被告李華庭及其辯護人就
    本判決所引用之被告以外之人於審判外之陳述，於本院均不
    爭執證據能力（見本院卷第59頁），且迄言詞辯論終結前均
    未聲明異議，經本院審酌該等證據之作成情況，核無違法取
    證或其他瑕疵，認均適為本案認定事實之依據，依刑事訴訟
    法第159條之5規定，均有證據能力。
二、又本件認定事實引用之卷內其餘非供述證據（詳後述），並
    無證據證明係公務員違背法定程序取得，依同法第158條之4
    規定反面解釋，均有證據能力。
貳、實體部分
一、認定事實之理由及所憑之證據：
　㈠上開犯罪事實，業據被告於警詢、偵訊、原審及本院審理時
    均坦承不諱（見偵卷第18至22頁、第71至72頁，原審卷第60
    頁、第87頁，本院卷第58頁、第61至62頁），核與證人即員
    警羅陳俊毅於偵訊之證述相符（見偵卷第87至89頁），並有
    新莊分局光華派出所警員羅陳俊毅109年11月25日職務報告
    、新莊分局光華派出所109年11月25日搜索扣押筆錄暨搜索
    扣押物品目錄表、被告與員警之通訊軟體對話譯文、被告使
    用通訊軟體傳送販毒訊息、被告通訊軟體之帳號、警方與被
    告對話訊息之翻拍照片各1份、被告於109年11月25日在交易
    地點新北市樹林區中正路220巷口為警逮捕及扣案毒品之照
    片共8張、內政部警政署刑事警察局109年12月30日刑鑑字第
    1098028329號鑑定書1份（下稱刑警局鑑定書）附卷可參（
    見偵卷第25至26頁、第27至31頁、第37至38頁、第39至42頁
    、第43至46頁、第109至110頁），足認被告之自白與事實相
    符，堪予採信。
  ㈡又買賣第三級毒品係我國所禁止之犯罪行為，此為國人所知
    悉，而按我國查緝販賣第三級毒品執法甚嚴，對於販賣毒品
    者尤科以重度刑責，又販賣毒品既係違法行為，當非可公然
    為之，亦無公定價格，且容易分裝並增減份量，而每次買賣
    之價量，可能隨時依雙方關係深淺、資力、需求量及對行情
    之認知、來源是否充裕、查緝是否嚴謹、購買者被查獲時供
    述購買對象之可能風險之評估等情形，而異其標準，非可一
    概而論，然販賣之人從價差或量差中牟利之方式雖異，其意
    圖營利之販賣行為則同一。經查，被告於警詢時陳稱：我是
    以每包300元販入扣案之毒品咖啡包等語（見偵卷第22頁）
    ，且於本院亦供稱：如果交易成功，可以賺1,000多元等語
    （見本院卷第62頁），足見被告確有販售毒品咖啡包以賺取
    價差、獲得利益之犯意，則被告主觀上具有營利意圖，至為
    灼然。
　㈢綜上所述，本件事證已臻明確，被告販賣第三級毒品未遂之
    犯行，洵堪認定，應依法論科。
二、論罪：
  ㈠按刑事偵查技術上所謂之「釣魚偵查」，係指對於原已犯罪
    或具有犯罪故意之人，以設計引誘之方式，使其暴露犯罪事
    證，而加以逮捕或偵辦而言，此乃純屬偵查犯罪技巧之範疇
    ，並未違反憲法對於基本人權之保障，且於公共利益之維護
    有其必要性。警方為求破案，授意執勤員警佯裝購毒而與毒
    販聯繫，經毒販允諾，依約攜帶毒品交付予佯裝購毒之人，
    旋為埋伏員警當場查獲者，於此誘捕偵查案件，販毒者雖有
    販毒之故意，且依約攜帶毒品前往交付，並已著手實施販毒
    之行為，然因係受警員引誘偽稱欲購買毒品，警員原無買受
    毒品之意思，其虛與買賣毒品，意在辦案，以求人贓俱獲，
    伺機逮捕，實際上不能真正完成買賣毒品之行為，而應僅論
    以販賣毒品未遂罪（最高法院93年度台上字第1159號判決、
    100年度台上字第4498號判決、85年度第4次刑庭會議決議意
    旨參照）。本件被告以「微信」與偽為買家之員警談妥交易
    內容後，即攜帶毒品咖啡包至約定地點，欲販予佯裝購毒之
    員警並收取價金，嗣經警表明身分而遭查獲，則被告既已著
    手實施販賣毒品行為，因員警欠缺購買真意而不遂，應屬未
    遂犯，是核被告所為，係犯毒品危害防制條例第4條第6項、
    第3項販賣第三級毒品未遂罪。其於販賣前，意圖販賣而持
    有第三級毒品之低度行為，應為其販賣之高度行為所吸收，
    不另論罪。
  ㈡按毒品危害防制條例第17條第2項規定：「犯第4條至第8條之
    罪於偵查及歷次審判中均自白者，減輕其刑」。經查，被告
    於警詢、偵訊、原審及本院審理時均自白上開販賣第三級毒
    品未遂之犯行，業如前述，應依毒品危害防制條例第17條第
    2項規定減輕其刑。
  ㈢被告已著手販賣第三級毒品，然因員警實施誘捕偵查而不遂
    ，為未遂犯，應依刑法第25條第2項規定，按既遂犯之刑度
    減輕其刑，並依法遞減之。
  ㈣被告雖於警詢、偵訊時陳稱：我的毒品來源為綽號「阿香」
    之人等語（見偵卷第21頁、第71頁），員警依照被告之供述
    循線追查，惟被告所述與「阿香」交易毒品之地點並無監視
    器，且查無相關購買毒品之交易紀錄，故未能查獲到案乙節
    ，有新莊分局110年9月2日新北警莊刑字第1104040639號函
    及職務報告在卷可稽（見原審卷第73至75頁），足見並未因
    此查獲其他正犯或共犯，自無毒品危害防制條例第17條第1
    項之適用，附此敘明。
　㈤至被告之辯護人雖為被告請求依刑法第59條規定減輕其刑等
    語，惟按刑法第59條規定之酌量減輕其刑，必須犯罪另有特
    殊之原因與環境，在客觀上足以引起一般同情，認為即使予
    以宣告法定最低度刑，猶嫌過重者，始有其適用。此所謂法
    定最低度刑，固包括法定最低本刑；惟遇有其他法定減輕之
    事由者，則應係指適用其他法定減輕事由減輕其刑後之最低
    度刑而言。倘被告別有法定減輕事由者，應先適用法定減輕
    事由減輕其刑後，猶認其犯罪之情狀顯可憫恕，即使科以該
    減輕後之最低度刑仍嫌過重者，始得適用刑法第59條規定酌
    量減輕其刑（最高法院100年度台上字第744號判決意旨參照
    ）。查毒品於國內流通氾濫，危害國民健康至鉅，已為眾所
    週知，然被告知悉甲基安非他命為法律嚴禁之違禁物，染毒
    更能令人捨身敗家，毀其一生，竟甘冒重典，無視毒品對於
    他人之危害，仍為上開犯行，對社會造成之影響非輕，依其
    客觀之犯行與主觀之惡性加以考量，尚難認有何特殊之原因
    與環境足以引起一般同情，而認販賣第三級毒品部分縱科以
    依修正前毒品危害防制條例第17條第2項及刑法第25條第2項
    規定減輕其刑後之最低度刑仍嫌過重之情形，是被告本案販
    賣第三級毒品未遂犯行，即無刑法第59條酌減其刑之適用。
三、駁回上訴之理由：
　㈠本案經本院審理結果，認原審以被告所為犯行，事證明確，
    依法論罪，並以行為人之責任為基礎，審酌被告正值青年，
    不思以正當途徑獲取財物，明知毒品危害身心甚劇，且一經
    成癮，甚且影響社會治安，危害深遠，竟無視政府制定毒品
    危害防制條例杜絕毒品犯罪之禁令，販賣第三級毒品欲藉以
    牟利，助長施用毒品之行為，間接危害社會、國家，所為實
    屬不該，然考量本件未生販賣毒品之結果即遭查獲，且所圖
    獲利非高，兼衡其前科素行、犯罪動機、目的、手段、情節
    ，自陳高職肄業之智識程度、勉持之經濟、生活狀況，辯護
    人具狀表示被告雖未婚、無子女需扶養，然因父母年事已高
    、身體狀況不佳，且尚有胞妹就學中，彼等均無謀生能力，
    需由被告幫忙家計，被告目前擔任電焊技術工、月薪3萬至4
    萬元而有正當工作及被告犯罪後始終坦承犯行之態度等一切
    情狀，量處有期徒刑1年10月。復就沒收部分說明：1.扣案
    如附表編號一、二之毒品咖啡包共53包經送驗結果，含有4-
    甲基甲基卡西酮、甲基-N,N-二甲基卡西酮成分乙情，有前
    開刑警局鑑定書1份附卷可參（見偵卷第109頁），而附表編
    號一之毒品咖啡包10包為本件被告販賣未遂之毒品，附表編
    號二之毒品咖啡包43包則為被告欲自行施用之毒品，業據被
    告供承在卷（見原審卷第60頁），是附表編號一之毒品咖啡
    包10包為為被告本件販賣毒品未遂行為所持毒品，應依刑法
    第38條第1項前段規定宣告沒收，盛裝上開毒品之包裝袋，
    均因包覆毒品留有毒品殘渣，難以完全析離，應整體視為毒
    品之一部，併予宣告沒收；已鑑驗用罄部分，因已滅失，不
    再為沒收之諭知。至附表編號二之毒品咖啡包43包，與本案
    無涉，無從予以沒收。2.本件扣案如附表編號三、四所示之
    手機，被告於原審陳稱：白色IPHONE是用來與喬裝買家的員
    警聯絡販毒事宜，紅色IHPONE與本案無關等語（見原審卷第
    60頁），足見如附表編號三所示之手機1支，係被告犯本案
    所用之物，應依毒品危害防制條例第19條第1項規定宣告沒
    收，至如附表編號四所示之手機，則無證據顯示與本案有關
    ，爰不予沒收。經核其認事用法及沒收均無違誤。
　㈡被告及其辯護人雖上訴稱：被告業已坦承犯行，且所圖獲利
    甚低，父母年事已高、身體狀況不佳，尚有胞妹就學中，需
    由被告幫忙家計，請再減輕其刑等語；另被告之辯護人為被
    告請求緩刑之宣告等語。惟：
　1.按刑之量定，為求個案裁判之妥當性，法律賦予法院裁量之
    權，量刑輕重，屬為裁判之事實審法院得依職權自由裁量之
    事項，苟其量刑已以行為人之責任為基礎，並斟酌刑法第57
    條各款所列情狀，在法定刑度內，酌量科刑，如無偏執一端
    ，致明顯失出失入情形，上級審法院即不得單就量刑部分遽
    指為不當或違法。又量刑之輕重，係屬事實審法院得依職權
    自由裁量之事項，苟於量刑時，已依行為人之責任為基礎，
    並斟酌刑法第57條各款所列情狀，而未逾越法定範圍，又未
    濫用其職權，即不得遽指為違法（最高法院72年台上字第66
    96號判決要旨參照）。原判決已逐一剖析，並就卷內證據資
    料參互審酌，認定被告確有犯前揭犯行，並審酌刑法第57條
    各項事由，且衡酌被告自陳高職肄業之智識程度、勉持之經
    濟、生活狀況，亦考量被告之父母年事已高、身體狀況不佳
    ，且尚有胞妹就學中，彼等均無謀生能力，需由被告幫忙家
    計，被告目前擔任電焊技術工、月薪3萬至4萬元而有正當工
    作及被告犯罪後始終坦承犯行之態度等一切情狀，量處有期
    徒刑1年10月，量刑並無過重之情形，核屬適當。
　2.按受2年以下有期徒刑、拘役或罰金之宣告，而有下列情形
    之一，認以暫不執行為適當者，得宣告2年以上5年以下之緩
    刑，其期間自裁判確定之日起算：⑴未曾因故意犯罪受有期
    徒刑以上刑之宣告者。⑵前因故意犯罪受有期徒刑以上刑之
    宣告，執行完畢或赦免後，5年以內未曾因故意犯罪受有期
    徒刑以上刑之宣告者。刑法第74條第1項定有明文。查被告
    前因違反毒品危害防制條例案件而受有期徒刑3月之刑之宣
    告，有本院被告前案紀錄表（見本院卷第31至33頁）在卷可
    憑，是被告既於5年以內，因故意犯罪受有期徒刑以上刑之
    宣告，即與上述緩刑宣告要件不符。被告上訴雖請求緩刑宣
    告，因與法不符，此部分自應駁回。
　㈢綜上所述，被告上訴意旨無非係就原審之量刑爭執及請求宣
    告緩刑，並主張應依刑法第59條規定減輕其刑，均無可採，
    業經本院駁斥說明如前，是被告上訴為無理由，應予駁回。
據上論斷，應依刑事訴訟法第368條，判決如主文。
本案經檢察官周慶華到庭執行職務。
中　　華　　民　　國　　111 　年　　3 　　月　　30　　日
                  刑事第二庭    審判長法　官  遲中慧
                                      法　官  楊志雄
                                      法　官  邱筱涵
以上正本證明與原本無異。
如不服本判決，應於收受送達後20日內向本院提出上訴書狀，其
未敘述上訴之理由者並得於提起上訴後20日內向本院補提理由書
（均須按他造當事人之人數附繕本）「切勿逕送上級法院」。
                                      書記官  鄭巧青
中　　華　　民　　國　　111 　年　　3 　　月　　30　　日
附錄：本案論罪科刑法條全文
毒品危害防制條例第4條
製造、運輸、販賣第一級毒品者，處死刑或無期徒刑；處無期徒
刑者，得併科新臺幣3千萬元以下罰金。
製造、運輸、販賣第二級毒品者，處無期徒刑或10年以上有期徒
刑，得併科新臺幣1千5百萬元以下罰金。
製造、運輸、販賣第三級毒品者，處7年以上有期徒刑，得併科
新臺幣1千萬元以下罰金。
製造、運輸、販賣第四級毒品者，處5年以上12年以下有期徒刑
，得併科新臺幣5百萬元以下罰金。
製造、運輸、販賣專供製造或施用毒品之器具者，處1年以上7年
以下有期徒刑，得併科新臺幣1百50萬元以下罰金。
前五項之未遂犯罰之。

附表：
編號 扣案物名稱、數量 是否沒收 一 含有第三級毒品4-甲基甲基卡西酮、甲基-N,N-二甲基卡西酮之毒品咖啡包10包（毛重合計88公克） 應予沒收 二 含有第三級毒品4-甲基甲基卡西酮、甲基-N,N-二甲基卡西酮之毒品咖啡包43包（於被告駕駛車輛內查獲，毛重合計382公克） 不予沒收 三 白色IPHONE手機1支（IMEI碼：000000000000000號，MEID碼：00000000000000號） 應予沒收 四 紅色IPHONE手機1支（IMEI碼：000000000000000號，MEID碼：000000000000000號） 不予沒收